【裁判字號】    89,上訴,1179
【裁判日期】    890531
【裁判案由】    詐欺
【裁判全文】
臺灣高等法院刑事判決                          八十九年度上訴字第一一七九號
    上  訴  人  臺灣臺北地方法院檢察署檢察官
    上  訴  人
    即  被  告  甲○○
    選任辯護人  何乃隆
右上訴人因詐欺案件，不服臺灣臺北地方法院八十九年度訴字第二四○號，中華民國
八十九年三月三日第一審判決（起訴案號：臺灣臺北地方法院檢察署八十八年度偵字
第二七二一七號）提起上訴，本院判決如左：
    主  文
上訴駁回。
    事  實
一、甲○○與鄭日成（另由台灣台中地方法院審理）、在逃之綽號「楊董」、「張董
    」、「金先生」、「吳先生」、鄭強民等姓名年籍不詳之成年男子，於民國八十
    八年間共同基於意圖為自己不法所有之詐欺犯意，組成詐騙集團，並賴以維生，
    以之為常業。嗣因乙○○在報紙上刊登出租台北縣中和市○○路○段三一一號廠
    房之廣告，甲○○等人之詐騙集團乃推由甲○○佯以「林經理」及鄭日成( 起訴
    書誤載為鄭日強 )佯以「貝特曼國際公司總經理陳揚塵」身分，於八十八年十二
    月八日出面與乙○○接洽二次，並在台北市中泰賓館約談有關租金、租約等細節
    ，後於同月十四日再與楊董出面作最後確認，並訂同月十五日在同市晶華酒店簽
    約，使乙○○誤以為真，於是日上午在晶華酒店內之六０一號房間內，此詐騙集
    團再加入「張董」、「吳先生」及後來之鄭強民等人，先則避談簽約事宜，由年
    齡較長之「楊董」向乙○○詐稱：「張董」為其印尼華僑富商結拜兄弟之胞弟，
    卻將帶來七千萬美金一夜之間在陽明山賭輸一百五十萬美金，其屢勸不聽，今夜
    張董又要去賭博，為要救「張董」，是否可湊錢與「張董」對賭將錢贏過來云云
    。繼由鄭強民進來以澳門賭場監察人自稱「金仔」，當場表演賭術並教如何將「
    張董」之美金贏過來之技巧，「楊董」又佯裝年老體衰病倒在地，使乙○○頓起
    憐憫之心，遂答應幫忙，並即離去湊得新台幣( 下同 )五百萬元，於同日晚上持
    至同市環亞飯店房間內，由鄭強民主持賭局，乙○○代表「楊董」等人為莊家與
    「張董」對賭，以猜一元硬幣數量之方式為賭法，並以「六」為一基數，可押一
    至六，前九局由此詐騙集團串聯好讓乙○○贏，使其生信心而未具戒心，遂掉入
    甲○○詐騙集團之陷阱中，十局開始乙○○即狂輸，結果賭輸美金八十一萬元，
    「楊董」等人乃於同日晚上南下高雄向乙○○詐稱要再湊錢與「張董」對賭，將
    輸錢贏回來，並要乙○○湊美金二十二萬元，乙○○因先前為大家賭輸之事，心
    中自覺有虧欠，遂於十六日又持現金七百萬元至高雄交予「楊董」等人之詐騙集
    團，二日之間甲○○詐騙集團共向乙○○詐得計一千二百萬元，嗣於同月二十二
    日十六時許，詐騙集團再以電話要乙○○攜帶美金四十餘萬元與「張董」對賭，
    經乙○○報警，在台北市○○○路一六六號中泰賓館為警查獲甲○○、鄭日成二
    人，餘則分散逃逸，並從甲○○身上扣得贓款二萬六千二百元，鄭日成身上及其
    台北市○○路○段三十八號九樓之一住處扣得贓款五萬五千元。
二、案經被害人乙○○訴由內政部警政署刑事警察局移送臺灣臺北地方法院檢察署檢
    察官偵查起訴。
    理  由
一、上訴人即被告甲○○經本院合法通知，均不到庭陳述，惟查右開事實，業據被告
    迭於警、偵訊及原審法院審理中坦承不諱，核與鄭日成、告訴人乙○○於警、偵
    訊中所述情節相符，又有搜索扣押證明筆錄在卷可按，被告甲○○之自白核與事
    實相符，本件事證明確，被告之犯行堪予認定，應予依法論科。
二、查被告甲○○雖僅有一次詐欺行為，然其與鄭日成等組成詐欺集團，設局向被害
    人詐取鉅款，顯然有賴以維生之意，核其所為，係犯刑法第三百四十條之常業詐
    欺取財罪。被告甲○○與鄭日成及綽號「楊董」、「張董」、「金先生」、「吳
    先生」、鄭強民等姓名年籍不詳之成年男子間有犯意聯絡及行為分擔，均為共同
    正犯。
三、原審以被告罪證明確，適用刑法第二十八條、第三百四十條，罰金罰鍰提高標準
    條例第一條前段之規定，並審酌被告以詐騙維生、犯罪之手段、所生之危害、所
    為破壞社會善良風俗及公訴人雖具體求處被告有期徒刑六年，惟被告犯罪後坦承
    犯行不諱，顯有悔意等一切情狀，量處有期徒刑四年，經核認事用法並無違誤，
    量刑亦屬允當。被告上訴雖坦承詐欺，惟否認係常業犯，並具狀提出臺灣台北地
    方法院八十九年度易緝字第四號鄭日成詐欺案件之刑事判決書，辯稱共犯鄭日成
    涉犯八件以上詐欺犯行，仍論以普通詐欺罪，處有期徒刑三年六月，而指摘原判
    決不當。惟查，刑法第三百四十條之常業詐欺罪，以行為人有賴詐欺所得為生為
    已足，至其實際有多少次之詐欺犯行，則非所問。本件被告與其他共犯組成詐欺
    集團，顯然有賴詐欺所得為生之意，雖僅有此一次之詐欺犯行被查獲，然不影響
    於其係常業詐欺犯之成立，至共犯之另案判決，對本院並無拘束，是被告上訴意
    旨否認係常業犯，並指摘原判決量刑太重云云，核無理由；而檢察官循告訴人之
    請求上訴，指摘原判決量刑太輕云云，亦非有理由，均予駁回。
四、被告甲○○經合法傳喚，無正當理由不到庭，爰不待其陳述，逕行判決。
據上論斷，應依刑事訴訟法第三百六十八條、第三百七十一條，判決如主文。
本案經檢察官李金定到庭執行職務。
中      華      民      國    八十九    年      五      月    三十一    日
                              臺灣高等法院刑事第十四庭
                                  審判長法  官  陳  祐  輔
                                        法  官  陳  國  文
                                        法  官  蔡  國  在
右正本證明與原本無異。
如不服本判決應於收受送達後十日內向本院提出上訴書狀，其未敘述上訴之理由者並
得於提起上訴後十日內向本院補提理由書（均須按他造當事人之人數附繕本）。
                                        書記官  丁  華  平
中      華      民      國    八十九    年      六      月      三      日
附錄：本判決論罪科刑法條全文
刑法第三百四十條：
以犯第三百三十九條之罪為常業者，處一年以上七年以下有期徒刑，得併科五萬元以
下罰金。


司法院資訊處製作；財團法人民間司法改革基金會備份。
